【裁判字號】    89,易,1668
【裁判日期】    901228
【裁判案由】    竊盜
【裁判全文】
臺灣臺北地方法院刑事判決                        八十九年度易字第一六六八號
    公  訴  人  臺灣臺北地方法院檢察署檢察官
    被      告  丁○○
    選任辯護人  謝裕
右列被告因竊盜案件，經檢察官提起公訴（八十九年度偵字第五八四六、一一七二三
號），本院判決如左：
    主  文
丁○○共同連續攜帶兇器竊盜，處有期徒刑捌月，扣案之萬能鑰匙壹支沒收；又共同
攜帶兇器竊盜，因脫免逮捕，當場施以強暴，未遂，處有期徒刑參年，扣案之萬能鑰
匙壹支沒收。應執行有期徒刑參年肆月，扣案之萬能鑰匙壹支沒收。
    事  實
一、丁○○與丙○○（業經本院於八十九年十一月二十八日發布通緝）二人基於共同
    意圖為自己不法所有之概括犯意聯絡，自民國八十九年三月十三日下午六時起至
    同年月十四日上午十一時許止，攜帶丁○○所有、由把手與鋼管組成、鋼管部分
    長約十公分、末端削尖、客觀上足以危害人生命、身體安全之萬能鑰匙一支，二
    人輪流把風及下手實施，由下手實施者以前揭萬能錀匙插入機車電門內發動機車
    之方式，共同連續竊取甲○○、己○○（由陳金榮保管使用）、乙○○所有如附
    一編號一至三所示之機車三部得逞，得手後供為丁○○所經營之嘉福機車行拆卸
    零件使用；又於八十九年三月十四日（公訴人誤載為三日）下午二時四十分許，
    由丁○○騎乘車牌號碼ＡＲＩ─三一七號（公訴人誤載為ＡＰＩ─三一七號）重
    機車搭載丙○○，行經臺北市○○路○段一七０號前，見臺北銀行所有、由該行
    工友顏耀南負責保管、車牌號碼ＣＧＯ─四０九號重機車停置在該處，二人於是
    另行起意，基於共同意圖為自己不法所有之犯意聯絡，由丙○○負責保風，丁○
    ○則持前揭客觀上足以危害人生命、身體安全之萬能鑰匙，完全插入該機車之電
    門內，著手竊取該機車（即起訴書一覽表編號五），惟尚未啟動之際，即為員警
    陳合良等人當場查獲而未得逞，經員警陳合良等人上前逮捕欲將丁○○之雙手放
    在其身後時，丁○○為脫免逮捕，以雙手揮動之方式掙扎反抗，當場施以強暴（
    員警陳合良等人均未成傷），惟仍為員警陳合良等人制伏，並當場扣得前揭萬能
    鑰匙一支及與本案無涉之末端削尖鋼管一根，再經丁○○協同員警至臺北市○○
    區○○路九十七號嘉福機車行處，查獲附表一編號一至三及附表二所示之機車四
    輛。
二、案經臺北市政府警察局刑事警察大隊移送臺灣臺北地方法院檢察署檢察官偵查起
    訴。
    理  由
一、訊據被告丁○○坦承於附表一編號一至三所示之時、地，竊取附表一編號一至三
    所示之機車，又於八十九年三月十四日，在台北市○○路○段一七０號前，竊取
    車號為ＣＧＯ─四０九號重機車等情無訛，惟矢口否認涉有攜帶兇器竊盜及準強
    盜之犯行，辯稱：附表一所示之竊行，伊並沒有攜帶萬能鑰匙，而是攜帶一般的
    鑰匙開啟電門；又伊都是自己一個人去的，丙○○並未參與；萬能鑰匙不是凶器
    ；另警察來逮捕伊時，伊就站著讓警察抓，並沒有掙扎反抗云云。經查，
（一）附表一所示之竊行部分：
  １、此部分之事實業經被告為部分自白，並經告訴人甲○○、乙○○指訴在卷，且
      為被害人己○○指述無訛，另有機車行照影本二張、贓物認領保管收據二份、
      機車照片二張、車輛竊盜、車牌失竊資料個別查詢報表─查詢車輛認可資料二
      份、車籍作業系統─查詢認可資料一份、備案資料一份附卷足憑（各輛機車之
      證據詳如附表一證據欄所載），復有萬能鑰匙一支扣案可佐。
  ２、被告雖辯稱：伊不是用萬能鑰匙去偷的，而是用一般鑰匙去偷的，伊是一個人
      去偷的云云，惟查，被告於偵查中陳稱：伊、、、是以萬能鎖開啟電門（見偵
      卷第四十九頁），伊確有開車行，並有以萬能鎖偷了五部機車（見偵卷六十一
      頁）等語，於本院調查時陳稱：（法官提示起訴書附表二、三、四、五）是伊
      偷的，是和丙○○去偷的，用萬用鑰匙偷的，是丙○○下手偷，伊把風，萬能
      鑰匙是丙○○身上的（見本院八十九年八月二十二日訊問筆錄），被告雖辯稱
      ：在偵查中說是拿萬用鑰匙，是刑事組長叫伊說就拿這個工具，不要再拿什麼
      舊鑰匙了，於法官審理時那樣說是警察局刑求，（又改稱）是那天有喝酒，神
      情好像有恍惚云云（見本院九十年十二月二十一日審判筆錄），惟被告偵查中
      之偵訊處在偵查庭，並非在警察局，被告顯有回答問題之自由意識，又本院於
      審理中當庭逐一提示本院八十九年八月二十二日訊問筆錄，被告答稱：（法官
      問：你稱「是丙○○下手，你把風，鑰匙是丙○○身上的」有何意見？）是，
      （法官問被告：你這個所謂是，是指丙○○下手，你把風，鑰匙是丙○○身上
      的？）是，（法官問被告：你昨天有無喝酒？）有，（法官問被告：早上有無
      喝酒？）沒有，（法官問被告：現在神智是否清楚？）清楚，（法官問被告：
      同次筆錄其他部分有何意見？）沒有，（法官問被告：你今天精神狀況是否清
      楚？）是，（法官問被告：回答我的問題是否都是充分瞭解後回答的？）是等
      語，足認被告之前揭自白是出於任意性，而本件復有萬能鑰匙扣案可佐，再參
      以當場查獲丙○○及丁○○二人等情，此均核與被告前揭任意性之自白相符，
      被告所辯，要無足採，被告與丙○○攜帶萬能鑰匙共同竊盜乙節，要可認定。
  ３、被告再辯稱：扣案物並非凶器云云。按刑法第三百二十一條第一項第三款所謂
      兇器，凡於人之生命身體之安全，易生危險者均屬之，因攜帶兇器行竊，只需
      行竊時攜帶具有危險性之兇器為已足，並不以主觀上有以該兇器行兇之意為必
      要，最高法院七十年度臺上字第六一００號判決、七十一年度臺上字第七二八
      號判決均採同一見解，而扣案之萬能鑰匙，上端為一把手，下端是鋼鐵製之棒
      狀，長約十公分，尾端有磨尖等情，業經本院當庭勘驗無訛，客觀上顯對於人
      之生命、身體安全，易生危險，是扣案物堪認係刑法第三百二十一條第一項第
      三款之凶器，被告所辯，亦無足採。
  ４、綜上，被告與丙○○共同攜帶兇器竊取附表一所示機車之行為，要可認定。
（二）被告攜帶兇器竊盜，因脫免逮捕，當場施以強暴未遂部分：
  １、此部分之事實業據被告為部分自白，並經丙○○於警訊時自白無訛，另經當場
      查獲之員警陳合良於本院調查時結證證述在卷，再經系爭機車之保管人顏耀南
      指訴稽詳，且有機車行照影本、贓物認領保管收據、車輛竊盜、車牌失竊資料
      個別查詢報表─查詢車輛認可資料各一份及機車照片五張附卷可佐，另有萬能
      鑰匙一支扣案足憑，而萬能鑰匙客觀上可為兇器乙節，理由已如上所述。
  ２、被告雖辯稱：警察來抓伊時，伊是站著讓他們逮捕，並沒有掙扎反抗云云，惟
      本件逮捕過程，業經員警陳合良於本院調查時詳述細節在卷，參以被告於八十
      九年三月十四日第二次警訊時陳稱：警察要逮捕伊時，伊急欲掙脫，跑離現場
      之際而跌倒，以致造成挫傷，加上伊右小腿曾骨折，所以舊疾加上新傷，現在
      走路有點一跛一跛等語（見偵卷第七頁反面），雖被告直至近二年後即本院九
      十年十二月二十一日調查時，始首次抗辯刑求，辯稱是警察抓住伊大腿硬捏的
      云云，經本院再向被告確定是否用捏的，被告答稱是，然於同日又改稱是六、
      七人打伊一個云云，此經員警陳合良否認，參以被告抗辯刑求之時間，且對刑
      求之方式為不同之陳詞，復徵諸硬捏之行為，依一般經驗法則，實難認可造成
      一跛一跛之情狀，足徵被告為刑求之抗辯，顯係事後卸責之詞，要無可採，是
      前揭警訊內容應係出自被告之任意性而可採信，則被告於前揭警訊陳述伊急欲
      掙脫等語，核與現場查獲之員警陳合良所述大致相符，參以被告當時一跛一跛
      之情狀，被告所辯，要無可採。
  ３、綜上，被告於攜帶兇器竊取ＣＧＯ─四０九號機車未得逞之際，為脫免逮捕，
      當場施以強暴等情，要可認定。
  ４、至公訴人聲請傳喚其他在場之員警羅再來及吳秋潭，以明於警訊時是否刑求被
      告及被告有無涉及準強盜罪等情，而本件刑求抗辯不足採及被告準強盜未遂之
      行為，理由如上所載，是本院認並無傳喚之必要，附此敘明。
二、核被告丁○○連續攜帶兇器竊取如附表一所示機車之行為，係犯刑法第三百二十
    一條第一項第三款之攜帶兇器竊盜罪；其攜帶兇器已著手竊盜ＣＧＯ─四０九號
    機車未得逞，而因脫免逮捕，當場施以強暴之行為，係犯刑法第三百二十九條之
    準強盜罪，而有同法第三百二十一條第一項第三款之情形，應依同法第三百三十
    條第二項加重強盜未遂罪論處，此部分檢察官原認係犯刑法第三百二十一條第一
    項第三款之攜帶兇器竊盜罪，容有未洽，惟竊盜罪、準強盜罪之罪質雖有不同，
    然其基本社會事實即竊盜基本事實仍屬相同，且經公訴人於審理時當庭變更法條
    ，本院於審理時亦告知被告加重準強盜罪之法條，附此敘明。又被告與丙○○二
    人就前揭竊盜及加重強盜未遂之行為，各具有犯意聯絡及行為分擔，均應論以共
    同正犯。被告先後三次攜帶兇器竊盜機車之犯行，時間緊接，犯罪構成要件相同
    ，顯係基於概括犯意反覆為之，應依連續犯規定論以連續竊盜一罪，並加重其刑
    ；被告所犯上開二罪間，手段殊異，犯意各別，應予分論併罰。又刑法準強盜罪
    ，係以竊盜或搶奪為前提，在脫免逮捕之情形，其竊盜或搶奪既遂者，即以強盜
    既遂論，如竊盜或搶奪為未遂，即以強盜未遂論（最高法院六十八年度臺上字第
    二七七二號判例參照），被告竊取ＣＧＯ─四０九號機車之部分，攜帶兇器已著
    手竊盜行為之實施，未生竊盜之結果，因脫免逮捕，當場施以強暴，為準強盜罪
    之未遂犯，爰依刑法第二十六條前段之規定，按既遂犯之刑度減輕其刑二分之一
    。爰審酌被告犯罪之動機、目的、手段、所生損害及犯後態度等一切情狀，量處
    如主文所示之刑，及定其應執行之刑。扣案之萬能鑰匙一支係被告所有、供犯罪
    所用之物，爰依刑法第三十八條第一項第二款之規定宣告沒收；另扣案之末端削
    尖鋼管一根，無證據證明與本案有關，爰不予宣告沒收。
三、另公訴人雖請求對被告丁○○宣告強制工作，惟按保安處分係對受處分人將來之
    危險性所為拘束其身體、自由等之處置，以達教化與治療之目的，乃為刑罰之補
    充制度，本諸法治國家保障人權之原理及刑法之保護作用，其法律規定之內容，
    應受比例原則之規範，使保安處分之宣告，與行為人所為行為之嚴重性、行為人
    所表現之危險性，及對於行為人未來行為之期待性相當。而保安處分中之強制工
    作，旨在對嚴重職業性犯罪及欠缺正確工作觀念或無正常工作因而犯罪者，強制
    其從事勞動，以學習一技之長及正確之謀生觀念，使其日後重返社會後，能適應
    社會生活，此觀刑法第九十條第一項及竊盜犯贓物犯保安處分條例第三條第一項
    規定，亦均係本此意旨而制定，而由法院視行為人之危險性格，決定應否交付強
    制工作，以達特別預防之目的。據此，拘束其中不具社會危險性之受處分人之身
    體、自由部分，其所採措施與所欲達成預防矯治之目的及所需程度，即不合憲法
    第二十二條所定之比例原則（司法院大法官會議釋字第四七一號解釋意旨參照）
    。本件被告丁○○此次所涉竊盜犯行為三次，加重準強盜行為一次，雖其曾於八
    十六年間因竊盜罪，經臺灣士林地方法院於八十七年一月二十二日判處有期徒刑
    八月，緩刑三年，惟此前科距本件犯行已有二年餘，實難認其有慣常性，是本院
    依其情節，認諭知上開有期徒刑已足收矯治之效，尚無併予宣告保安處分之需，
    附此敘明。
四、又附表二所示之竊行，被告於警訊及本院調查、審理時均陳稱是丙○○騎到機車
    行交給伊的等語，丙○○則否認此部分之犯行，徵諸被告於警訊及本院審理時坦
    承附表一所示之竊行，是難僅據被告於偵查中一度自白是伊偷竊附表二所示之機
    車及在被告所營之嘉福機車行查獲該機車，即遽認被告涉有竊盜犯行，惟公訴人
    認此部分與附表一之其他竊行，具有連續犯裁判上一罪之關係，爰不另為無罪之
    諭知；另附表三所示之竊行及起訴書所載之偽造文書罪嫌，均經公訴人於本院審
    理時當庭撤回，均附此敘明。
五、又附表二所示之行為，被告是否涉有贓物罪嫌，應由檢察官另案偵處。
據上論斷，應依刑事訴訟法第二百九十九條第一項前段，刑法第二十八條、第五十六
條、第三百二十一條第一項第三款、第三百三十條第二項、第一項、第二十六條前段
、第五十一條第五款、第三十八條第一項第二款，判決如主文。
本案經檢察官戊○○到庭執行職務
中      華      民      國      九十      年    十二      月   二十八   日
                                      臺灣臺北地方法院刑事第四庭
                                          法  官  陳  嘉  琪
右正本證明與原本無異。
如不服本判決，應於判決送達後十日內，向本院提出上訴狀。
                                          書記官  林  素  霜
中      華      民      國      九十      年    十二      月   三十一   日
中華民國刑法第三百二十一條
 (加重竊盜罪)
犯竊盜罪而有左列情形之一者，處六月以上五年以下有期徒刑：
一  於夜間侵入住宅或有人居住之建築物、船艦，或隱匿其內而犯之者。
二  毀越門扇、牆垣或其他安全設備而犯之者。
三  攜帶兇器而犯之者。
四  結夥三人以上而犯之者。
五  乘火災、水災或其他災害之際而犯之者。
六  在車站或埠頭而犯之者。
前項之未遂罰之。
中華民國刑法第三百二十九條
 (準強盜罪)
竊盜或搶奪，因防護贓物、脫免逮捕或湮滅罪證，而當場施以強暴脅迫者，以強盜論
。
中華民國刑法第三百三十條
 (加重強盜罪)
犯強盜罪而有第三百二十一條第一項各款情形之一者，處五年以上十二年以下有期徒
刑。
前項之未遂犯罰之。


司法院資訊處製作；財團法人民間司法改革基金會備份。
